【裁判字號】    97,簡上,186
【裁判日期】    970630
【裁判案由】    詐欺
【裁判全文】
臺灣板橋地方法院刑事判決             97年度簡上字第186號
上  訴  人  甲○○
即  被  告  （聲請簡易判決處刑書與原判決誤載為乙○○）
上列上訴人即被告因犯詐欺罪案件，不服本院96年度簡字第8740
號，中華民國96年12月31日第一審簡易判決（聲請簡易判決處刑
案號：96年度偵字第25777 號），本院管轄之第二審合議庭判決
如下：
    主  文
上訴駁回。
    事實與理由
一、本案經本院審理結果，認第一審以上訴人即被告甲○○（聲
    請簡易判決處刑書與原判決誤載為乙○○，應予更正）所為
    係犯幫助詐欺取財罪，判處上訴人即被告有期徒刑6 月，如
    易科罰金，以新臺幣1 仟元折算1 日，並依中華民國96年罪
    犯減刑條例規定，減為有期徒刑3 月，如易科罰金，以新臺
    幣1 仟元折算1 日，並引用刑法第30條第1 項、第2 項、第
    339 條第1 項、第41條第1 項前段，刑法施行法第1 條之1
    第1 項、第2 項前段、中華民國96年罪犯減刑條例第2 條第
    1 項第3 款、第7 條等規定，經核原判決認事用法均無違誤
    ，量刑亦屬妥適，應予維持，並引用第一審判決書記載之事
    實、證據及理由（如附件）。
二、訊據上訴人即被告甲○○固供承有在中華郵政中和郵局設立
    0000 0000000000 號帳戶，取得存摺、提款卡、密碼等事實
    ，惟矢口否認有何幫助詐欺取財之犯行，辯稱：1 、其本人
    並無提供金融帳戶給予不詳人士詐欺斂財使用；且不知已遭
    不法人士將其本人作為人頭戶之一事而被冠上詐欺犯罪行為
    。2 、其本人從事水電工作多年，並獨自育有一子；由於每
    日奔波工作而無暇處理他事，致於95年期間，不慎將中和郵
    局開立存摺、提款卡遺失，且將密碼寫於金融資料上，實屬
    其本人怕將密碼忘記，並無他意。其帳戶內並無大量現金進
    出，因工作關係，其工資都是以現金處理每日生活，故未將
    金融資料遺失一事即作處理，且戶頭過去只有跟直系親系有
    往來交易；然將金融資料放置一起實屬方便日後使用。3 、
    其本人有去郵局重新辦理存摺沒有錯，可能是其本人記的時
    間說錯了，不太確定；其本人去辦理新的存摺是要跟家裡調
    現金用的。其本人並不知道存摺遺失，且未將該在郵局開立
    之上揭存摺賣給他人。4 、其本人並不認識匯款人周祖應，
    亦不清楚匯款人周祖應為何會將款項匯入其上開帳戶云云。
三、經查：
1、本件上訴人即被告甲○○仍於95年12月13日對於其前開在中
   華郵政中和郵局設立之0000 0000000000 號郵局帳戶申請印
   鑑變更，並變更代號為「1605」一節，此有臺灣郵政股份有
   限公司板橋郵局96年6 月5 日，板營字第0960201253號函附
   被告甲○○前揭中和郵局帳戶之客戶歷史交易清單1 紙與中
   華郵政股份有限公司（嗣更名為臺灣郵政股份有限公司）板
   橋郵局96年1 月8 日，板營字第0960200024號函附被告甲○
   ○前揭中和郵局帳戶查詢存簿變更資料1 紙等各在卷可稽（
   詳見臺灣臺北地方法院檢察署96年度偵字第5253號偵查卷第
   45頁至第46頁；第39頁至第40頁）。由此可見，上訴人即被
   告甲○○前揭在中華郵政中和郵局00000000000000號帳戶於
   95年12月13日顯然並未遺失甚明。
2、本件上訴人即被告甲○○前開中和郵局00000000000000號帳
   戶係於95年12月21日（12月下旬）始被列為警示帳戶，亦有
   被告甲○○前揭中和郵局帳戶之客戶歷史交易清單1 紙在卷
   足憑（同上偵查卷第46頁）。被告於警詢時供稱：「我約95
   年12月中旬需要用到時才發現（遺失）。」，「我於95年12
   月中旬發現所屬中華郵政中和分行（帳號：0000 0000000000
   號）之存摺簿及提款卡遺失後，我有向中華郵政中和分行掛
   失，但已經被列為警示帳戶。」云云（同上偵查卷第36頁至
   第37頁），，顯然與前開被告客戶歷史交易清單所載，被告
   甲○○前開中和郵局00000000000000號帳戶係於95年12月21
   日（即12月下旬）始被列為警示帳戶之日期不符。
3、上訴人即被告甲○○於檢察官偵查中先則供稱，其上開中和
   郵局帳戶是去年（即95年）10月還是12月遺失云云（同上偵
   查卷第52頁）；嗣於檢察官於偵查時則供稱：「（問：郵局
   帳戶是何時開戶？）有好幾年了，我是去年（即95年）7 、8
   月遺失的，當時我沒有去郵局掛失，是警察通知我時才知。
   、、。」云云（同上偵查卷第52頁、57頁）。惟其供述遺失
   帳戶之時間點，除前後供述不一外，且其供述其前開郵局帳
   戶於95年10月、12月或95年7 、8 月之時間點，依前開1 、
   之說明，上訴人即被告甲○○之前開中和郵局帳戶於95年12
   月13日並未遺失，仍然對其前開中華郵政中和郵局000000000
   00000 號帳戶申請印鑑變更，並變更代號為「1605」等情，
   已見前述。由此可知，被告於偵查中供稱其上開郵局帳戶係
   遺失云云，亦與前開現存證據資料不符，所辯自難採信。
4、按依吾人日常生活經驗可知，申請開立金融機構帳戶後，如
   有遺失存摺或金融卡等專有物品，應即向金融機構辦理掛失
   或向警察機關報案等手續，藉以保障權益，否則極易被不法
   者利用為與財產有關之犯罪工具，此為吾人依一般生活認知
   所易於瞭解之常識，亦為公眾所週知之事項，並由金融機構
   將之列印於存摺內以提醒存戶注意。惟查被告茍係其前開中
   何郵局所開立帳戶存摺、提款卡確遭失竊，衡諸常理，被告
   應向警方報案，或向前揭開戶之中和郵局申報存摺或金融卡
   遺失，方屬符合情理；然被告既未向警方報案，復未立即申
   辦掛失及補發手續，嗣於被害人丙○○於95年12月18日被騙
   向警報案後，經警查知係被告甲○○所開立之前揭中和郵局
   帳戶後，而於96年1 月24日通知詢問並對被告甲○○製作警
   詢調查筆錄時，被告甲○○始供稱其所開立之前揭中和郵局
   帳戶與提款卡係於95年12月中旬遺失云云，所辯核與事證不
   符，亦與常情有違，故其所辯無非事後卸責之詞，委不足採
   。
5、綜上調查，可見被告所辯，因與卷內現存事證不符，且與常
   情事理有違，其所辯顯不足採。本件事證明確，被告犯行應
   堪認定。
四、綜上所述，可見被告提起上訴，否認犯行，指摘原判決不當
    ，為無理由，應予駁回。
據上論斷，應依刑事訴訟法第455 條之1 第1 項、第3 項、第36
8 條、第373 條，判決如主文。
本案經檢察官連思藩到庭執行職務。
中    華    民    國    97    年    6     月    30    日
                  刑事第二庭  審判長法  官  王復生
                                    法  官  楊千儀
                                    法  官  陳坤地
上列正本證明與原本無異。
不得上訴。
                                    書記官  林壯隆
中    華    民    國    97    年    7     月    1     日


司法院資訊處製作；財團法人民間司法改革基金會備份。
